臺灣高等法院刑事判決
111年度上訴字第178號
上  訴  人  
即  被  告  范芸瑄

上列上訴人因洗錢防制法等案件，不服臺灣臺北地方法院110年
度訴字第235號，中華民國110年10月27日第一審判決（起訴案號
：臺灣臺北地方檢察署109年度偵字第25744號、109年度偵字第1
7760號），提起上訴，本院判決如下：
    主  文
上訴駁回。
    事實及理由
壹、審理範圍
一、按110年6月16日修正公布、同月18日施行之刑事訴訟法第34
    8條規定：「上訴得對於判決之一部為之。對於判決之一部
    上訴者，其有關係之部分，視為亦已上訴。但有關係之部分
    為無罪、免訴或不受理者，不在此限。上訴得明示僅就判決
    之刑、沒收或保安處分一部為之。」又刑事訴訟法第348條
    第2項但書所稱「無罪、免訴或不受理者」，並不以在主文
    內諭知者為限，即第一審判決就有關係之部分於理由內說明
    不另為無罪、免訴或不受理之諭知者，亦屬之(刑事訴訟法
    第348條立法理由參照)。 　　
二、本件原審判決認上訴人即被告范芸瑄(下稱被告）就被訴涉
    犯犯洗錢防制法第14條第1項之洗錢罪部分，不另為無罪諭
    知之判決。原審判決後，被告僅就原判決諭知罪刑部分(即
    犯幫助詐欺取財罪部分)提起上訴，檢察官則未提起上訴，
    故原審判決關於不另為無罪諭知部分，業已確定。是本院就
    被告之審理範圍僅限於原審判決關於被告所犯刑法第30條第
    1項前段、第339條第1項之幫助詐欺取財罪部分，合先敘明
    。
貳、經本院審理結果，認第一審以被告犯刑法第30條第1項前段
    、第339條第1項之幫助詐欺取財罪，其以同一幫助行為侵害
    原判決附表編號1至4所示「匯款人」之財產法益，而論以一
    幫助詐欺取財罪，並依刑法第30條第2項規定減輕其刑，而
    判處有期徒刑4月，如易科罰金，以新台幣1千元折算1日，
    核其認事、用法及量刑均無不當，應予維持，並引用第一審
    判決書所記載之事實、證據及理由（如附件）。
參、駁回上訴之理由
一、被告上訴意旨略以：系爭華南銀行帳戶是我當初第一次工讀
    時開戶撥薪資所用，離職後沒再使用，提款卡密碼設為生日
    並註記在存款薄上，該銀行帳戶可能是109年3月底搬家整理
    時遺失被盜用，自不能僅憑遺失之帳戶存摺等物，以及被害
    人有匯款至我的帳戶，即可推論我有幫助詐欺犯罪之認識。
    而我自106年有正常的薪資收入，也都與家人住在一起，生
    活上並無金錢上的壓力，沒有理由交付金融帳戶、提款卡、
    密碼予他人使用等語。
二、經查：　
　㈠本案華南帳戶之提款卡、密碼係由被告提供予詐欺行為人使
    用，且被告主觀上有幫助詐欺取財不確定故意：
  ⒈被告固以其遺失本案華南帳戶及提款卡為辯，矢口否認有何
    幫助詐欺取財之犯行。惟查：
  ⑴本案華南帳戶於民國109年5月24日下午3時44分、3時53分、3
    時58分、4時7分，分別有29985元、19985元、29988元、199
    85元四筆款項匯入，復於同日下午4時03分45秒、4時04分16
    秒、49秒、4時05分24秒、4時9分44秒從自動櫃員機提領之
    交易紀錄（見偵17760卷第23至24頁），足認行騙之人，係
    於109年5月24日下午4時03分前之某日，取得本案華南帳戶
    之提款卡、密碼。
  ⑵被告於偵訊時供稱：提款卡及存摺因搬家而遺失，提款卡密
    碼是我的出生年月日，可能係因其他東西未帶走如成績單，
    上面可能有我的出生年月日等語（見偵17760卷第54頁），
    又於原審準備程序改口供稱；提款卡有找到等語（見原審卷
    第54頁），另於原審審理又稱因搬家找不到提款卡，但有看
    到，可是法院請我找時，我找不到等語（見原審卷第103至1
    04頁），被告於本院審理時又更異前詞供稱：搬家時提款卡
    已遺失且密碼寫在上面等語（見本院卷第128頁），被告關
    於提款卡是否遺失及提款卡密碼是否有在書寫於提款卡上，
    前後供述並不一致，即難採信。且從匯入及提領款項之紀錄
    ，均未有測試上開帳戶提款卡之提款功能是否正常，苟非被
    告向其告知帳戶交易功能正常及提供提款卡密碼，詐欺行為
    人實無可能逕行指示原判決附表編號1至4所示「匯款人」將
    款項匯入本案華南帳戶，並於匯款後，旋分別以本案華南帳
    戶之提款卡順利提領帳戶內款項。至被告所稱提款卡搬家遺
    失云云，然提款卡係個人重要金融資料，焉有遺失後長期未
    向金融機構申報之理，而係上開詐欺案件發生翌日方被列為
    警示戶，有財團法人金融聯合徵信中心通報案件紀錄資訊在
    卷可查（見偵17760卷第47頁），且該帳戶於上開詐騙款項
    匯入前，幾乎業經被告提領一空（僅剩餘71元），況被告於
    偵查中既稱未將密碼寫在提款卡上，拾得或竊得該等提款卡
    之人豈有可能使用無礙，縱如被告所述其係以生日為密碼，
    此等人士何能在未經測試前即得知悉密碼？是被告所辯顯無
    法採信，應認本案華南帳戶提款卡、密碼確係由被告提供予
    詐欺行為人使用。
  ⑶被告年紀雖輕，惟行為時業已成年，且已有工作經驗，而詐
    欺行為人使用人頭帳戶遂行詐欺取財犯罪及收取、提領贓款
    之事，業經新聞、網路媒體廣為傳布，被告不可能全然不知
    ，且被告將本案華南帳戶之提款卡、密碼提供予不詳之人使
    用後，未曾關心上開帳戶使用狀況，至上開帳戶遭通報為警
    示帳戶前，亦未採取任何措施以防止上開帳戶淪為財產犯罪
    工具，顯係容任其結果發生而具有幫助詐欺取財之不確定故
    意。
　⒉原審同此見解，認被告以一提供提款卡、密碼之幫助行為犯
    幫助詐欺取財罪，核其認定尚無違誤；茲被告仍以遺失提款
    卡為辯而提起上訴，本院自難憑採。
　㈡原審對被告之量刑尚屬妥適：
　　按刑事審判旨在實現刑罰權之分配的正義，故法院對有罪被
    告之科刑，應符合罪刑相當之原則，使輕重得宜，罰當其罪
    ，以契合社會之法律感情，此所以刑法第57條明定科刑時應
    審酌一切情狀，尤應注意該條所列10款事項以為科刑輕重之
    標準，俾使法院就個案之量刑，能斟酌至當；而量刑輕重係
    屬事實審法院得依職權自由裁量之事項，苟已斟酌刑法第57
    條各款所列情狀而未逾越法定刑度，不得遽指為違法。查原
    判決業審酌被告將金融帳戶之提款卡、密碼提供予他人使用
    ，幫助詐騙集團成員從事詐欺犯行，增加被害人尋求救濟及
    警察機關查緝犯罪之困難，危害他人財產安全及社會治安，
    所為誠屬不該，且犯後否認犯行，未具悔意之犯後態度，兼
    衡其犯罪動機、目的、手段、大學肄業之智識程度、證人黃
    琮凱、證人即告訴人熊靈琦遭詐騙之金額等一切情狀，而量
    處前開刑度，並諭知易科罰金之折算標準，已充分斟酌被告
    之犯罪情節、所生損害、犯後態度及其個人情況等節，依刑
    法第57條各款事項而為量刑，經核原審之量刑並無濫用裁量
    權、違反罪刑相當原則等違法或不當情形；又本院審判期間
    被告仍未與原判決附表所示「匯款人」達成和解或賠償其等
    之損失，且上開原審所考量之各量刑因素亦無實質變動，故
    難認原審所處之刑有何過重之情事。從而，原審對被告之量
    刑尚屬妥適，應予維持。
三、綜上所述，原判決之認事、用法及量刑均無不合；被告上訴
    為無理由，應予駁回。
據上論斷，應依刑事訴訟法第368條、第373條，判決如主文。
本案經檢察官侯千姬到庭執行職務。
中　　華　　民　　國　　111 　年　　9 　　月　　28　　日
                  刑事第十二庭  審判長法　官  陳如玲
                                      法　官  蔡如惠
                                      法　官  廖建瑜
以上正本證明與原本無異。
不得上訴。
                                      書記官　邵佩均
中　　華　　民　　國　　111 　年　　9 　　月　　28　　日
　　　　　　　　　　　　　　　　　　　
附件
臺灣臺北地方法院刑事判決            110年度訴字第235號
公  訴  人  臺灣臺北地方檢察署檢察官
被      告  范芸瑄

上列被告因洗錢防制法等案件，經檢察官提起公訴（109年度偵
字第25744、17760號），本院判決如下：
    主  文
范芸瑄幫助犯詐欺取財罪，處有期徒刑肆月，如易科罰金，以新
臺幣壹仟元折算壹日。
    犯罪事實
范芸瑄明知近年來以虛設、借用或買賣人頭帳戶之方式，供詐
  欺集團作為詐欺他人交付財物等不法用途多有所聞，而金融機
  構帳戶係個人理財之重要工具，關係個人財產、信用之表徵，
  應可預見將金融機構存摺、提款卡及密碼等資料提供予他人，
  可能供詐欺集團所用，便利詐欺集團得多次詐使不特定之被騙
  民眾將款項匯入該人頭帳戶並提領，達到詐欺集團隱匿身份之
  效果而增加查緝困難，且縱令發生亦不違背其本意，竟基於幫
  助詐欺取財之不確定故意，於民國109年5月24日前之某日時許
  ，在不詳地點，以不詳方式，將其申設之華南商業銀行帳號00
  0000000000號帳戶（下稱華南帳戶）之提款卡及密碼交付予不
  詳人士使用，交付予真實姓名年籍不詳之成年人，以此方式幫
  助該人所屬詐欺集團。嗣該詐欺集團所屬不詳成員取得上開帳
  戶及密碼後，即共同意圖為自己不法之所有，基於詐欺取財之
  犯意聯絡，於109年5月24日，假冒為網路賣家及銀行客服人員
  ，致電黃琮凱、熊靈琦謊稱其網路購物時操作錯誤導致設定為
  多次購買，需至自動櫃員機操作解除等語，使黃琮凱、熊靈琦
  陷於錯誤，於附表所示之時、地匯款至華南帳戶內，旋遭提領
  一空。嗣黃琮凱、熊靈琦發現受騙而分別報警處理，始為警循
  線查悉上情。
案經熊靈琦訴由臺北市政府警察局萬華分局報告臺灣臺北地方
  檢察署（下稱臺北地檢署）偵查起訴。
    理  由
壹、程序部分：：
按被告以外之人於審判外之言詞或書面陳述，除法律有規定者
  外，不得作為證據；又被告以外之人於審判外之陳述，雖不符
  合同法第159條之1至第159條之4規定，但經當事人於審判程序
  同意作為證據，法院審酌該言詞陳述或書面陳述作成時之情況
  ，認為適當者，亦得為證據。當事人、代理人或辯護人於法院
  調查證據時，知有第159條第1項不得為證據之情形，而未於言
  詞辯論終結前聲明異議者，視為有前項之同意，刑事訴訟法第
  159條第1項及第159條之5分別定有明文。經查，本判決下列所
  引用之被告以外之人於審判外之陳述（含書面陳述），檢察官
  及被告范芸瑄迄至本院言詞辯論終結前均未聲明異議，本院審
  酌上開證據資料製作時之情況，尚無違法不當及證明力明顯過
  低之瑕疵，亦認為以之作為證據應屬適當，揆諸前開規定，爰
  依刑事訴訟法第159條之5規定，認前揭證據資料均有證據能力
  。
本件認定事實所引用之本件卷內之非供述證據，檢察官及被告
  均未主張排除前開證據之證據能力，且迄於本院言詞辯論終結
  前均未表示異議，本院審酌前開非供述證據並無證據證明係公
  務員違背法定程序所取得，亦無刑事訴訟法第159條之4之顯有
  不可信之情況與不得作為證據之情形，是本件認定事實所引用
  之本件卷內之非供述證據，均認為有證據能力。
貳、實體部分：
認定事實之理由及依據：訊據被告固坦承本件華南帳戶為其所
  申辦等情，惟矢口否認有何幫助詐欺取財之犯行，辯稱：我華
  南帳戶提款卡的密碼就是我出生年月日，華南帳戶之存摺、提
  款卡及載有我出生日期之物品均因搬家而遺失，我並未提供華
  南帳戶之提款卡與密碼給他人使用云云。經查：
㈠華南帳戶為被告所申設使用，業據被告供陳在卷（見本院110年
  訴字第235號卷【下稱本院卷】第53頁），並有華南帳戶查詢
  客戶資本資料在卷可稽（見臺北地檢署109年度偵字第17760號
  卷【下稱甲卷】第23至24頁）；且詐欺集團所屬不詳成員於10
  9年5月24日，有假冒為網路賣家及銀行客服人員，致電證人黃
  琮凱、證人即告訴人熊靈琦謊稱其等網路購物時操作錯誤導致
  設定為多次購買，需至自動櫃員機操作解除等語，使證人黃琮
  凱、證人即告訴人熊靈琦陷於錯誤，於附表所示之時、地匯款
  至華南帳戶內，旋遭提領一空等情，業據證人黃琮凱、證人即
  告訴人熊靈琦於警詢中證述明確（見甲卷第9至10頁、臺北地
  檢署109年度偵字第25744號卷【下稱乙卷】第27至30頁），並
  有證人黃琮凱、證人即告訴人熊靈琦提出之網路轉帳交易查詢
  頁面截圖1張及存摺頁面影本2張、華南帳戶帳號交易明細表1
  份在卷可稽（見甲卷第33頁、乙卷第31至33、41頁、本院卷35
  至37頁），是被告所有之華南帳戶，已淪為詐欺集團使用，作
  為向證人黃琮凱、證人即告訴人熊靈琦實行詐欺取財犯行之取
  款工具，堪以認定。
㈡被告應係將華南帳戶之提款卡及密碼交付他人使用，並非因遺
  失而為他人使用：
⒈觀之華南帳戶之歷史交易明細（見本院卷35至37頁），可知證
  人黃琮凱、證人即告訴人熊靈琦將受騙款項匯入華南帳戶後，
  該等款項即遭人以提款卡取款方式提領殆盡。而欲使用提款卡
  至自動櫃員機領取款項者，須於金融機構設置之自動櫃員機上
  依指令操作，並輸入正確之密碼，方可順利領得款項，且銀行
  之提款卡若經輸入錯誤密碼3次後，即會遭到鎖卡而無法使用
  ，為眾所皆知之事，由此可見，如非帳戶所有人同意、授權而
  告知提款卡密碼，單純持有提款卡之人，欲隨機輸入號碼，且
  該號碼能與正確之密碼相符，進而領取款項之機率微乎其微，
  是以，被告如係遺失提款卡，則本件詐欺正犯如何能知悉正確
  密碼進而憑卡提領款項，即屬有疑。就此，被告先於偵訊時辯
  稱：該華南帳戶的印鑑章在被告身上，提款卡、存摺則因為搬
  家而遺失了，我的提款卡密碼就是我的出生年月日，可能因為
  我還有其他的東西沒拿走，像是成績單等，上面可能有我的出
  生年月日云云（見甲卷第53至55頁）；再於本院準備程序中辯
  稱：我的華南帳戶存摺不見了，但提款卡一直在我身上，我偵
  訊時記錯了，我有找到提款卡云云（詳本院卷第53至54、83頁
  ）；復於本院審理時改辯稱：因為我搬家，所以提款卡我也找
  不到，我有看到，可是後來法院請我找的時候，我找不到云云
  （見本院卷第103至104頁）。綜觀被告上開辯解，其就華南帳
  戶提款卡究竟有無遺失之情，前後辯解不一，所辯能否盡信，
  已非無疑。
⒉又提款卡之密碼為持卡領款之重要憑據，一般人於取得提款卡
  密碼後均會將之牢記於心，且不會輕易將提款卡密碼告知他人
  ，以免徒增提款卡及密碼同為他人取得而盜領存款或不法利用
  之風險。被告為一心智發展成熟之成年人，對於上開保管密碼
  之常識自應有所知悉，被告辯稱因提款卡密碼即為其出生年月
  日，可能因搬家時遺失之物品，例如成績單上有記載被告之出
  生年月日，才會遭人使用提款卡領取款項云云，然就被告是否
  有於搬家時遺失提款卡乙節，被告所辯前後扞格，已難憑信，
  遑論依一般常人之生活經驗，成績單上不會記載個人出生年月
  日之資料，被告辯稱因提款卡與載有個人出生年月日之物品因
  搬家遺失，致使華南帳戶提款卡遭他人使用云云，已無可採。
⒊又詐欺正犯為避免員警自帳戶來源回溯追查出真正身分，乃以
  他人帳戶供作詐得款項出入之帳戶，此為詐欺正犯需利用他人
  帳戶之原因，相應於此，詐欺正犯亦會擔心如使用他人帳戶，
  因帳戶原持有人非自己，則詐得款項將遭不知情之帳戶持有人
  提領，或不知情帳戶持有人逕自掛失以凍結帳戶之使用，甚或
  知情之帳戶持有人以辦理補發存摺、變更印鑑、密碼之方式，
  將帳戶內存款提領一空，致其費盡周章所詐得之款項化為烏有
  。則詐欺正犯所使用之帳戶，必須為其所能控制之帳戶，始能
  確保詐得款項。申言之，詐欺正犯絕不可能收集、使用他人遺
  失之存摺、金融卡及密碼之帳戶供作詐得款項匯入之帳戶，以
  免除遭真正帳戶持有人提領或掛失之風險。而本案證人黃琮凱
  、證人即告訴人熊靈琦遭詐騙之款項匯入華南帳戶後，均旋遭
  提領一空，已如前述，堪認被告前揭帳戶已為本件詐欺正犯所
  實質控制，並確信該帳戶不致為被告隨時辦理掛失止付或提領
  款項，始以該帳戶作為詐騙他人供匯入款項之人頭帳戶，由此
  可證係被告提供華南帳戶之提款卡及密碼予本件詐欺正犯使用
  甚明。
⒋再者，華南帳戶在106年6月12日餘額為71元，有華南帳戶交易
  明細在卷可稽（見本院卷第36頁），則該帳戶在證人黃琮凱、
  證人即告訴人熊靈琦遭詐騙後，於109年5月24日匯入詐騙款項
  之前，該帳戶內所剩餘額甚少，此核與實務上一般幫助詐欺取
  財案件之行為人在交付帳戶提款卡時，帳戶內僅有極少餘額之
  情形相符，益徵被告係將華南帳戶之提款卡及密碼交予他人使
  用。
⒌綜上各情，被告辯稱華南帳戶之存摺、提款卡、密碼係遺失而
  遭人不法使用云云，已與常情有違，應係卸責之詞，尚無足取
  。是以，被告有於109年5月24日前不詳時間、地點將華南帳戶
  之存摺、提款卡及密碼提供他人使用之事實，堪以認定。
㈢按刑法上之故意，可分為確定故意（直接故意）與不確定故意
  （間接故意），所謂「不確定故意」，係指行為人對於構成犯
  罪之事實，預見其發生而其發生並不違背其本意者，刑法第13
  條第2項定有明文。又金融帳戶係針對個人社會信用而予以資
  金流通，具有強烈之屬人性，且金融帳戶為個人理財之工具，
  申請開設金融帳戶並無任何特殊之限制，一般民眾皆可以存入
  最低開戶金額之方式申請開戶，一人並可於不同之金融機構申
  請多數之存款帳戶使用，此乃眾所周知之事實，況近年來不法
  份子利用人頭帳戶實行恐嚇取財或詐欺取財等財產犯罪案件層
  出不窮，業已廣為平面或電子媒體、政府機構多方宣導、披載
  ，提醒一般民眾勿因一時失慮而誤蹈法網，輕易交付自己名義
  申辦之金融帳戶予他人，反成為協助他人犯罪之工具，是依一
  般人之社會生活經驗，若見他人不以自己名義申請開戶，反而
  出價蒐購或以其他方式向他人收集金融機構帳戶為不明用途使
  用或流通，衡情對於該等帳戶極可能供作不法目的使用，當有
  合理之預見。被告於109年5月24日時業已成年，有個人戶籍資
  料查詢結果在卷可按（見本院109年度審訴字第1702號卷第13
  頁），且曾以華南帳戶作為於餐廳打工之薪資帳戶，並經被告
  於本院準備程序供陳在案（見本院卷第53頁），並非毫無社會
  經驗之人，則依其生活經驗及智識程度，應可預見提供金融機
  構帳戶予他人使用，常與財產犯罪用以規避追查之需要密切相
  關，極可能遭他人作為詐取財物之犯罪工具，惟竟仍將華南帳
  戶之提款卡及密碼交付他人使用，對於該帳戶將遭作為從事詐
  欺取財之犯罪工具，自難謂無容任其發生之認識，顯具有幫助
  詐欺取財之不確定故意，堪以認定。
㈣綜上所述，本件事證明確，被告所辯不足採信，其犯行洵堪認
  定，應依法論科。
論罪科刑：
㈠按刑法上之幫助犯，係對於犯罪與正犯有共同之認識，而以幫
  助之意思，對於正犯資以助力，未參與實施犯罪構成要件之行
  為者而言（最高法院88年度台上字第1270號判決意旨參照）。
  被告基於幫助詐欺集團成員犯詐欺取財罪之不確定故意，提供
  華南帳戶之提款卡及密碼，然無證據證明其有參與詐欺取財之
  犯罪構成要件行為。是核被告所為，係犯刑法第30條第1項前
  段、第339條第1項之幫助詐欺取財罪。
㈡另被告固有提供前揭華南帳戶之提款卡及密碼以幫助他人詐欺
  取財之不確定故意，然詐欺取財之方式甚多，依卷存事證，本
  案尚無積極證據足認被告對詐欺集團所屬成員是否採用刑法第
  399條之4第1項各款所定加重手段有所認知或容任，且公訴意
  旨亦未就此部分起訴或提出其他積極證據予以說明，故依罪疑
  惟輕及有疑唯利被告之原則，被告本案犯行應尚非幫助上開規
  定所示之加重詐欺取財，附此敘明。
㈢被告以幫助他人犯罪之意思而參與犯罪構成要件以外之行為，
  為幫助犯，依刑法第30條第2項規定，按正犯之刑減輕之。
㈣爰審酌被告將金融帳戶之提款卡、密碼提供予他人使用，幫助
  詐騙集團成員從事詐欺犯行，增加被害人尋求救濟及警察機關
  查緝犯罪之困難，危害他人財產安全及社會治安，所為誠屬不
  該，且犯後否認犯行，未具悔意之犯後態度，兼衡其犯罪動機
  、目的、手段、大學肄業之智識程度、證人黃琮凱、證人即告
  訴人熊靈琦遭詐騙之金額等一切情狀，量處如主文所示之刑，
  並諭知易科罰金之折算標準。
㈤本案尚無證據證明被告有因提供系爭帳戶之提款卡及密碼予詐
  欺集團成員，因而獲有對價或利益，自無從依刑法第38條之1
  第1項規定宣告沒收，附此敘明。
不另為無罪判決之諭知：公訴意旨雖認被告上開提供華南帳戶
  之提款卡及密碼等物予不詳詐欺者所為，應亦該當洗錢防制法
  第2條第2款之洗錢行為，故本件被告除成立幫助詐欺取財罪外
  ，尚涉犯洗錢防制法第14條第1項之洗錢罪嫌云云。惟查：
㈠按洗錢防制法之立法目的，依同法第1條之規定，係在防制洗錢
  ，打擊犯罪。申言之，即在於防範與制止特定犯罪所得藉由洗
  錢行為（例如經由各種金融機構或其他交易管道），使其形式
  上轉換成為合法來源，而掩飾或切斷犯罪所得來源與犯罪之關
  聯性以躲避查緝。是洗錢防制法第2條第2款之洗錢行為，除有
  掩飾或隱匿特定犯罪所得之本質、來源、去向、所在、所有權
  、處分權或其他權益之行為外，仍須有旨在避免追訴、處罰而
  為上述行為之犯意，始克相當。又提供帳戶（例如：販售帳戶
  予他人使用；廠商提供跨境交易使用之帳戶作為兩岸詐欺集團
  處理不法贓款使用）以掩飾不法所得之去向，固為洗錢行為之
  態樣。然於交付帳戶予他人使用，以使他人藉以取得特定犯罪
  所得之情形，是否當然即屬掩飾不法所得之去向，而可構成洗
  錢行為，似不無可疑。因此，是否為洗錢防制法第2條第2款之
  洗錢行為，自應就犯罪全部過程加以觀察，包括行為人是否具
  有洗錢之犯意，以及有無因而使特定犯罪所得之本質、來源、
  去向、所在、所有權、處分權或其他權益有所改變，或有無阻
  撓或危及對特定犯罪所得來源追查或處罰之行為在內。若僅係
  行為人對特定犯罪所得作直接使用或消費之處分行為，尚非該
  法所規範之洗錢行為。就本案而言，該不詳詐欺者係於本件證
  人黃琮凱、證人即告訴人熊靈琦將錢款匯入被告所有之華南帳
  戶，再由華南帳戶將各該筆款項領出使用，故被告提供華南帳
  戶供證人黃琮凱、證人即告訴人熊靈琦匯入款項，及不詳詐欺
  者自華南帳戶內領出或匯出款項，僅係該不詳詐欺者詐取財物
  之犯罪手段。該不詳詐欺者及被告有無欲藉由本案帳戶洗錢，
  使該筆贓款經由與本案帳戶內其他款項混同，或自本案帳戶流
  出而為各種交易後再流入本案帳戶，以轉換成為合法來源；以
  及贓款未經上開清洗行為（moneylaundering），即旋為不詳
  詐欺者自本案帳戶內領出，是否改變了詐欺犯罪所得之本質、
  來源、去向、所在、所有權、處分權或其他權益，而掩飾或切
  斷犯罪所得來源與犯罪之關聯性，致構成洗錢行為，已屬有疑
  。
㈡再參酌105年12月28日修正公布之洗錢防制法第2條之修正理由
  ：「洗錢行為之處罰，其規範方式應包含洗錢行為之處置、分
  層化及整合等各階段。現行條文區分自己洗錢與他人洗錢罪之
  規範模式，僅係洗錢態樣之種類，未能完整包含處置、分層化
  及整合等各階段行為。為澈底打擊洗錢犯罪，爰參酌FATF（按
  ：即防制洗錢金融行動工作組織FinacialActionTaskForce）4
  0項建議之第3項建議，參採聯合國禁止非法販運麻醉藥品和精
  神藥物公約（the United Nations Convention against Illi
  cit Trafficin Narcotic Drugsand Psychotropic Substance
  s，以下簡稱維也納公約）及聯合國打擊跨國有組織犯罪公約
  （the United Nations Convention against Transnational 
  Organized Crime）之洗錢行為定義，修正本條。」我國洗錢
  防制法對於洗錢之定義，既是參酌上開2公約而制定，則該2公
  約之規範內容，即得作為歷史解釋之依據。依維也納公約第3
  條第b、c款，明定行為人必須明知洗錢標的財產係源自特定犯
  罪，及聯合國打擊跨國有組織犯罪公約第6條第a、b款，明定
  行為人必須明知洗錢標的財產為犯罪所得，且均明定明知洗錢
  標的財產是源自特定犯罪或該特定犯罪之參與犯。從而，在特
  定犯罪尚未發生，或犯罪所得即洗錢標的尚未產生時，單純提
  供帳戶之人因未能確定而明知特定犯罪已存在，亦無從明知洗
  錢標的財產為犯罪所得，則與上開2公約所規定之定義不符。
  是以洗錢防制法第2條修正理由第3點所舉之第4種態樣「提供
  帳戶以掩飾不法所得之去向，例如：販售帳戶予他人使用。」
  應僅限縮於特定犯罪已發生，或犯罪所得即洗錢標的已產生時
  ，而提供帳戶以掩飾不法所得之去向，才屬於洗錢防制法第2
  條第2款所稱之洗錢類型，亦即必須先有犯罪所得或利益，再
  加以掩飾或隱匿，方是本法所稱之洗錢行為。本件被告並非故
  意販賣帳戶資料與他人以供他人為詐欺取財之行為，而僅係基
  於幫助詐欺取財之不確定故意，單純提供帳戶資料供不詳詐欺
  者為詐欺取財罪使用，應難認被告主觀上有洗錢之犯意。
㈢綜上，洗錢防制法制訂之目的應係在防止特定犯罪不法所得之
  資金或財產，藉由洗錢行為，諸如經由各種金融機關或其他交
  易管道，轉換成為合法來源之資金或財產，切斷資金與當初犯
  罪行為之關連性，隱匿犯罪行為或該資金不法來源或本質，使
  偵查機關無法藉由資金之流向追查犯罪行為人，足認其所保護
  之法益為國家對特定犯罪之追訴及處罰。而本件被告提供帳戶
  幫助犯罪之目的，充其量僅作為本件證人黃琮凱、證人即告訴
  人熊靈琦匯款之入戶帳戶使用，並無掩飾、隱匿該犯罪所得之
  本質、來源、去向、所在，或使他人逃避刑事追訴而移轉或變
  更特定犯罪所得之情事，已難認被告所為係屬洗錢行為，況本
  件係被告以外之人即不詳詐欺者行詐騙行為後，利用被告所提
  供之帳戶，要求被害人將金錢直接匯入被告上開帳戶之行為，
  應屬於該正犯實施詐欺行為之犯罪手段，並非為詐欺取財之不
  詳詐欺者於取得財物後，另為掩飾、隱匿詐欺所得之行為，亦
  非被告於該詐欺行為人實施詐欺犯罪取得財物後，另由被告為
  之掩飾、隱匿，應認本件被告提供華南帳戶與不詳詐欺者之行
  為，與洗錢防制法第14條第1項洗錢罪之構成要件不符，自難
  以該罪相繩。是被告就此部分本應為無罪之諭知，惟被告此部
  分犯行與上開經本院判處有罪部分之犯行間，有想像競合之裁
  判上一罪關係，爰不另為無罪之諭知。
據上論斷，應依刑事訴訟法第299條第1項，刑法第30條第1項前
段、第2項、第339條第1項、第41條第1項前段，刑法施行法第1
條之1第1項，判決如主文。
本案經檢察官朱家蓉偵查起訴，檢察官陳國安、鄭雅方到庭執行
職務。
中　　華　　民　　國　　110 　年　　10 　月　　27　　日
                  刑事第十三庭  審判長 法　官　鍾雅蘭
                                       法  官  劉庭維
                                       法  官  郭又禎
附表：　　
編號 匯款人 匯款時間 匯款地點  匯款金額 （新臺幣） 1 黃琮凱 109年5月24日15時58分 被害人位於桃園市大園區之住處（地址詳卷） 29,988元 2 熊靈琦 109年5月24日15時44分 臺北市○○區○○○路0段00號7-11晉江門市 29,985元 3  109年5月24日15時53分 同上 19,985元 4  109年5月24日16時7分 同上 19,985元